【裁判字號】    99,交聲,2012
【裁判日期】    990719
【裁判案由】    交管條例聲異
【裁判全文】
臺灣板橋地方法院交通法庭裁定        99年度交聲字第2012號
原處分機關  臺北市交通事件裁決所
異  議  人
即受處分人  甲○○
上列受處分人因違反道路交通管理處罰條例案件，對於臺北市交
通事件裁決所於民國99年6月22日以北市裁罰字第裁22-AEW80038
7號所為之處分（原舉發案號：北市警交字第AEW800387號）聲明
異議，本院裁定如下：
    主  文
原處分撤銷。
甲○○不罰。
    理  由
一、原處分意旨略以：受處分人甲○○於民國97年4月4日18時42
    分許，騎乘車號AUR-196 號重型機車，因有酒精濃度超過規
    定標準（呼氣酒精濃度值為0.82mg/l），為臺北市政府警察
    局萬華分局警員於97年4月4日以北市警交字第AEW800387 號
    舉發違反道路交通管理事件通知單（下稱舉發通知單）當場
    攔停掣單舉發。嗣經原處分機關於99年6 月22日依道路交通
    管理處罰條例第35條第1項第1款之規定，以北市裁罰字第裁
    22-AEW800387號，以酒精濃度超過規定標準（0.55mg/l），
    裁決異議人罰鍰新臺幣（下同）45,000元等語。
二、本件異議理由略以：異議人即受處分人甲○○因酒後駕車遭
    檢察官予以緩起訴處分，並判處100 小時勞動服務以及道安
    講習10小時，均已執行完畢，詎原處分機關竟仍裁處異議人
    罰鍰45,000元，爰為此聲明異議，請求撤銷原處分等語。
三、按汽車駕駛人有飲用酒類或其他類似物後其吐氣所含酒精濃
    度超過每公升0.25毫克或血液中酒精濃度超過百分之0.05以
    上者，不得駕車，道路交通安全規則第114條第2款定有明文
    。又按汽車駕駛人，駕駛汽車經測試檢定有酒精濃度超過規
    定標準者，處新臺幣15,000元以上60,000元以下罰鍰，並當
    場移置保管該汽車及吊扣其駕駛執照1年；再汽車駕駛人，
    有同法第35條第1項規定之情形者，應接受道路交通安全講
    習，道路交通管理處罰條例第35條第1項第1款、第24條第1
    項第2款分別定有明文。
四、經查：
（一）異議人即受處分人甲○○因本件同一行為涉犯刑法第185
      條之3 酒後駕車之公共危險罪，業經警方移送臺灣臺北地
      方法院檢察署偵辦（案號：97年度偵字第8348號），異議
      人於上開刑事案件偵訊時，對於上開時、地酒後駕車為警
      查獲，此間經當場測得呼氣酒精濃度達每公升0.82毫克等
      情均坦承不諱一情，除有舉發違反道路交通管理事件通知
      單及臺灣臺北地方法院檢察署檢察官98年偵字第8348號緩
      起訴處分書各1 份附卷可稽外，並為異議人所不否認，堪
      信異議人確有原處分所指酒後駕車之違規事實，至為明確
      。
（二）按行政罰法第26條規定：「一行為同時觸犯刑事法律及違
      反行政法上義務規定者，依刑事法律處罰之。但其行為應
      處以其他種類行政罰或得沒入之物而未經法院宣告沒收者
      ，亦得裁處之。前項行為如經不起訴處分或為無罪、免訴
      、不受理、不付審理之裁判確定者，得依違反行政法上義
      務規定裁處之。」，此即所謂一事不二罰原則。次按被告
      所犯為死刑、無期徒刑或最輕本刑3 年以上有期徒刑以外
      之罪，檢察官參酌刑法第57條所列事項及公共利益之維護
      ，認以緩起訴為適當者，得定1年以上3年以下之緩起訴期
      間為緩起訴處分，其期間自緩起訴處分確定之日起算；又
      被告於緩起訴期間內，有下列情形之一者，檢察官得依職
      權或依告訴人之聲請撤銷原處分，繼續偵查或起訴：一、
      於期間內故意更犯有期徒刑以上刑之罪，經檢察官提起公
      訴者；二、緩起訴前，因故意犯他罪，而在緩起訴期間內
      受有期徒刑以上刑之宣告者；三、違背第253條之2第1項
      各款之應遵守或履行事項者，刑事訴訟法第253條之1第1
      項、第253條之3第1項分別定有明文。準此，被告經檢察
      官為「緩起訴」處分者，於「緩起訴」之猶豫期間內，其
      最後是否會被檢察官提起公訴？猶懸而未定，意即「緩起
      訴」處分於猶豫期間內尚未具有實質之確定力，檢察官於
      期間內，可對被告繼續觀察，此時若被告顯無反省警惕之
      情或根本欠缺反省警惕之能力，檢察官得依職權或依告訴
      人之聲請，將被告「緩起訴」處分撤銷。
（三）準此，則本件異議人之上開酒後駕車之行為，違反刑法第
      185條之3之規定，業經臺灣臺北地方法院檢察署檢察官為
      緩起訴處分，並指定緩起訴期間為2年（自97年5月15日起
      至99年5 月14日止），並命異議人應向指定之公益團體、
      地方自治團體或社區提供100 小時之義務勞務，且於緩起
      訴處分確定後10個月內接受「交通安全」講習10小時，經
      異議人於98年3 月14日履行上開緩起訴條件完畢。然異議
      人於緩起訴期間內，故意更犯有期徒刑以上之公共危險罪
      ，經臺灣新竹地方法院檢察署檢察官以98年度速偵字第18
      62號聲請簡易判決處刑，經臺灣新竹地方法院於98年9 月
      30日以98年審竹交簡字第818 號判處罰金新臺幣9 萬元，
      於98年11月9日確定，是異議人因違背刑事訴訟法第253條
      之3 第1 項第1 款之規定，經臺灣臺北地方法院檢察署檢
      察官依職權撤銷緩起訴處分並聲請以簡易判決處刑（99年
      度撤緩偵字第144 號），案經臺北地方法院於99年7 月14
      日以99年度北交簡字第512 號判處罰金新臺幣12萬6000元
      ，此有上開緩起訴處分書、聲請簡易判決處刑書、判決書
      、臺灣高等法院被告前案紀錄表各乙份附卷可稽。故異議
      人於本件酒後駕車之義務違反行為，業經刑事判決在案，
      揆諸前揭說明，異議人既因同一酒醉駕車行為同時觸犯刑
      事法律及違反行政法上義務，然刑事部分經法院審理裁判
      ，行政機關若逕行依法行政裁罰，毋寧將使行為人有同時
      遭受行政處罰及刑事處罰之情形，基於「一事不二罰」之
      行政罰原則，原處分機關自不得就同一行為，再行重複裁
      處罰鍰至明。
五、綜上所述，原處分機關所為罰鍰45,000元之裁處，容有未洽
    ，異議人本件異議為有理由，自應由本院將原處分撤銷，改
    諭知異議人不罰，以資適法。
六、據上論斷，應依道路交通案件處理辦法第20條前段，裁定如
    主文。
中    華    民    國    99    年    7     月    19    日
                  交通法庭    法  官  許映鈞
以上正本證明與原本無異。
如不服本裁定應於裁定送達後5 日內向本院提出抗告狀。
                              書記官  蔡一如
中    華    民    國    99    年    7     月    19    日

司法院資訊處製作；財團法人民間司法改革基金會備份。
